【裁判字號】    92,重訴,257
【裁判日期】    920430
【裁判案由】    清償借款等
【裁判全文】
臺灣台北地方法院民事判決  九十二年重訴字第二五七號
    原      告  華泰商業銀行股份有限公司
    法定代理人  甲○○
    訴訟代理人  丙○○
                乙○○
    被      告  戊○○
                丁○○
    訴訟代理人  吳西源律師
右當事人間請求清償借款等事件，本院判決如左：
    主      文
被告應連帶給付原告新台幣佰捌拾陸萬壹仟肆佰玖拾肆萬元，及自民國九十一年十
一月二十六日起至清償日止，按週年利率百分之五計算之利息，暨逾期在六個月以內
者，按上開利率百分之十，逾期超過六個月部分，按上開利率百分之二十計付違約金
。
訴訟費用由被告連帶負擔。
    事      實
甲、原告方面：
一、聲明：如主文所示。
二、陳述：
（一）被告戊○○以其餘被告丁○○為連帶保證人，於民國八十二年五月二十八日向
      原告借用新台幣（下同）六百萬元，約定還款期限為八十九年五月六日，利率
      按原告基本放款利率加碼年息百分之一計算，被告如未依約繳納本息者，系爭
      借款債務即視為全部到期。又被告遲延履行時，除仍按上開利率計息外，自違
      約之日起，逾期清償在六個月以內者，按上開利率百分之十，超過六個月者，
      按上開利率百分之二十計付違約金。
（二）詎被告借得款項後，自八十八年四月二十九日起即未依約繳納本息，依約全部
      債務視為到期，嗣原告依約對被告戊○○提供之擔保品實行抵押權，經本院九
      十年執丁字第二五七三四號拍賣抵押物強制執行後拍定，本院於九十一年十二
      月四日通知陳報債權至九十一年十一月二十五日，陳報債權金額（本金六百萬
      元、利息二百零九萬四千七百八十一元、違約金三十七萬九千六百八十九元）
      共為八百四十七萬四千四百七十元，因拍定金額為四百六十八萬一千九百元，
      扣除執行費及土地增值稅後，分配原告債權金額為四百六十一萬二千九百七十
      六元，原告以拍定金額沖抵利息及違約金後，本金償還二百一十三萬八千五百
      零六元，本金尚餘為三百八十六萬一千四百九十四元未獲清償，為此提起本件
      訴訟。
三、證據：提出擔保放款借據、本金及利息明細資料、放款利率查詢、本院九十一年
    度民執全丁字第二九六八號強制執行事件執行筆錄、北院錦九十執丁字第二五七
    三四號民事執行處函及通知、參與分配聲明狀、北院義八十八民執寅字第七五二
    二號執行處通知及北院文八十八民執寅字第七五二二號執行處通知（撤回）、拍
    賣抵押物聲請狀各一件、授信約定書二件為證。
乙、被告方面：
壹、被告戊○○未於言詞辯論期日到場，亦未提出書狀作任何聲明或陳述。
貳、被告丁○○部分：
一、聲明：原告之訴駁回。
二、陳述：
（一）、被告丁○○並未擔任被告戊○○借款之連帶保證人。
（二）、被告戊○○之不動產已遭拍賣，原告已獲償部分債權，借據約定之借款利息
        是依原告基本放款利率機動調整，並無加碼年息百分之一之約定，故劃一線
        將空格刪除；而原告依基本放款利率加碼年息百分之一請求利息顯屬過高。
        而現各行庫放款利率調降，原告請按原基本放款利率加碼年息百分之一之利
        率，逾期在六個月以內者，按上開利率百分之十，逾期超過六個月部分，按
        上開利率百分之二十計付違約金，亦屬過高，應以週年利率百分之五之利率
        為當。
丙、本院依職權調閱九十一年度民執全丁字第二九六八號強制執行事件案卷。
    理      由
一、按訴狀送達後，原告不得將訴變更或追加，但擴張或減縮應受判決事項之聲明者
    ，不在此限，民事訴訟法第二百五十五條第一項第三款定有明文。本件原告原起
    訴請求判決「被告應連帶給付原告陸佰萬元，及自民國八十八年四月二十九日起
    至清償日止，按週年利率百分之九點六六計算之利息，暨自八十八年五月二十九
    日起至清償日止，逾期在六個月以內者，按上開利率百分之十，逾期超過六個月
    部分，按上開利率百分之二十計付違約金。」，於起訴狀繕本送達後，變更聲明
    為「被告應連帶給付原告佰捌拾陸萬壹仟肆佰玖拾肆萬元，及自九十二年一月
    二十一日起至清償日止按年息百分之九點六六計算之利息，並自九十二年一月二
    十一日起其逾期在六個月以內按上開利率百分之十、超過六個月以上就超過部份
    ，按上開利率百分之二十計算加付違約金。」，嗣再變更聲明為「被告應連帶給
    付原告佰捌拾陸萬壹仟肆佰玖拾肆萬元，及自九十一年十一月二十六日起至清
    償日止，按週年利率百分之五計算之利息，暨逾期在六個月以內者，按上開利率
    百分之十，逾期超過六個月部分，按上開利率百分之二十計付違約金。」，原告
    所為核屬減縮應受判決事項之聲明，為法之所許。
二、又本件被告戊○○未於言詞辯論期日到場，核無民事訴訟法第三百八十六條所列
    各款情形，爰依原告之聲請，由其一造辯論而為判決。
三、本件原告起訴主張之事實，有關被告戊○○部分，業據其提出擔保放款借據、本
    金及利息明細資料、放款利率查詢、北院錦九十執丁字第二五七三四號民事執行
    處函、授信約定書等件為證，而被告戊○○於相當時期受合法之通知，既未於言
    詞辯論期日到場，復未提出準備書狀爭執，本院審酌上開證物，認原告主張之借
    款之事實堪信為真實。
四、至本件原告起訴主張被告丁○○為被告戊○○借款債務之連帶保證人一節，雖為
    被告丁○○所否認，惟查，前揭事實，業據原告提出與所述相符之擔保放款借據
    、本金及利息明細資料、放款利率查詢、本院九十一年度民執全丁字第二九六八
    號強制執行事件執行筆錄、北院錦九十執丁字第二五七三四號民事執行處函、授
    信約定書等件為證，而被告丁○○於本院九十一年度民執全丁字第二九六八號強
    制執行事件執行時，亦自陳「我是保證人而已」等語屬實（該事件九十一年十二
    月二日執行筆錄參照），自堪信為真實，被告丁○○辯稱伊未擔任被告戊○○借
    款之連帶保證人云云，顯無可採。
五、被告丁○○另辯稱：借據約定之借款利息並無加碼年息百分之一之約定，故劃一
    線將空格刪除，原告依基本放款利率加碼年息百分之一請求利息顯屬過高。現各
    行庫放款利率調降，原告請按原基本放款利率加碼年息百分之一之利率，逾期在
    六個月以內者，按上開利率百分之十，逾期超過六個月部分，按上開利率百分之
    二十計付違約金，亦屬過高，應以週年利率百分之五之利率為當云云。則為原告
    所否認，而查：
(1)、「利息按貴社基本放款利率8.75%加碼年息1%按月計付，並同意於貴社調整基本
    放款利率時隨同調整。至於加碼年息，同意由貴社於每年六月及十二月按照貴社
    放款利率加碼標準重新核算加碼碼數後於次月繳息日起調整。」為兩造於擔保放
    款借據第二條前段約明，而被告戊○○自借款後亦依約定之計息方式（即基本放
    款利率加碼年息1%）按月給付利息等情，有擔保放款借據、本金及利息明細資料
    等件在卷足憑，被告丁○○空言借款利息並無加碼年息百分之一之約定云云，尚
    無可採。
(2)、又被告戊○○如逾期付息或到期未履行債務時，應自逾期之日起六個月以內加放
    款利率百分之十，逾六個月過以上者，其超過六個月部分加放款利率百分之二十
    計付違約金一節，為兩造締約之初所明定（擔保放款借據第一條後段參照），原
    告依約請求原無不合，況原告於本件訴訟進行中就借款利息之請求減縮為按被告
    丁○○認屬適當之週年利率百分之五計算，並依此為據計算違約金，是被告丁○
    ○稱原告辯稱原告主張之違約金過高云云，亦無可採。
六、按借用人應於約定期間內，返還與所借用物種類、品質、數量相同之物。又稱保
    證者，謂當事人約定，一方於他方之債務人不履行債務時，由其代負履行責任之
    契約；又保證債務，除契約另有訂定外，包含主債務之利息、違約金、損害賠償
    及其他從屬於主債務之負擔；另連帶債務之債權人，得對債務人中之一人或數人
    或全體同時或先後請求全部或一部之給付；民法第四百七十八條、第七百三十九
    條、第七百四十條、第二百七十三條第一項分別定有明文。本件被告戊○○積欠
    上開借款未為清償，被告丁○○未履行保證責任，從而，原告依消費借貸及連帶
    保證契約請求被告連帶給付如主文第一項所示之本金、利息、違約金為有理由，
    應予准許。
七、本件因事證已臻明確，兩造其餘攻擊、防禦方法及所為之立證，經核與判決之結
    果不生影響，無庸逐一論述，併予敘明。
八、結論：本件原告之訴為有理由，依民事訴訟法第三百八十五條第一項前段、第八
    十五條第二項，判決如主文。
中      華      民      國    九十二    年      四      月     三十     日
                                       臺灣台北地方法院民事第四庭
                                                    法     官  周玫芳
右為正本係照原本作成
如對本判決上訴，須於判決送達後二十日內向本院提出上訴狀
中      華      民      國    九十二    年      四      月     三十     日
                                                    法院書記官  郭麗琴


司法院資訊處製作；財團法人民間司法改革基金會備份。
